行　政　法　院　判　決　　　　　　　　　　　　　八十八年度判字第一六七二號
　　原　　　告　亞洲水泥股份有限公司新竹製造廠
　　代　表　人　甲○○
　　被　　　告　財政部臺灣省北區國稅局
右當事人間因貨物稅事件，原告不服行政院中華民國八十六年十二月十六日台八十六
訴字第四九五三七號再訴願決定，提起行政訴訟。本院判決如左︰
　　主  文
原告之訴駁回。
　　事  實
緣原告民國八十三年十一月份貨物稅申報，經被告選案查核，發現其於客戶提貨時，
因水泥價格下跌而給予客戶跨月份銷售折讓，自銷貨折讓證明單開立月份之銷售價格
（即出廠價格）中減除，致短報出廠價格，漏報貨物稅額新臺幣（下同）三三九、七
○一元。被告依行為時貨物稅條例第三十二條第八款規定，處以補徵稅額五倍之罰鍰
，計一、六九八、五○五元。原告不服，循序提起行政訴訟。茲摘敘兩造訴辯意旨於
次：
原告起訴意旨略謂：原告原申報貨物稅出廠價格計算方式之一貫處理原則為：當月份
之銷貨折讓均於當月份銷售內減除，跨月份之銷貨折讓於發生折讓之當月份計算減除
。七十九年十月九日花蓮縣稅捐稽徵處曾依臺灣省稅務局七十九年十月五日稅一字第
五一三○九號函詢實例，於七十九年十月二十六日以亞（七九）會字第一六二三號函
覆花蓮縣稅捐稽徵處如上所述辦理情形。直至八十四年間，被告所屬新竹縣分局經辦
人員來電詢問原告辦理情形時止，並無任何稅捐單位回函，告知原告所述處理方式不
當，致原告認為該處理方式為合理且適當之計算方法，此亦顯示稽徵機關對於銷貨折
讓之處理，當時並無明確之規定。故被告新竹縣分局查核當時，曾請示上級機關，並
經被告以八十四年四月二十一日北區國稅三字第八四○一三五六五號函層轉報財政部
請示。財政部於八十四年六月十五日台財稅第八四一六三○○○九號函才明確說明跨
月份銷貨折讓於計算出廠價格之處理方式，顯見八十三年十一月所謂查核當時，無從
確定跨月份銷貨折讓能否於當月份銷售價格中扣除。況原告於該函令做出明確解釋後
，隨即補報繳以前所有年度之應納稅額，並加計利息，從無短報或漏報意圖。稽徵機
關以事後之函令，對原告於該解釋函發出前絕非故意且無過失之行為，加以處罰，不
問行為時，徵納雙方是否均有明確之規範可稽，自難謂為適法。復查決定述及：財政
部八十四年六月十五日台財稅第八四一六三○○○九號函之內容，係依照該部前於八
十年六月二十一日台財稅第000000000號函釋規定，再針對本案作出說明，
是本案早於八十年度已作出明確之解釋等語。按該解釋函係謂：「貨物稅產製廠商銷
貨之折讓，如非對特殊對象所為，並於銷貨開立發票時，於發票載明折讓金額與實收
價款，而實收價款亦無偏低現象者，准予核實列入加權平均計算出廠價格。」其意旨
應僅說明依折讓後之銷售價格有無偏低，作為銷貨折讓是否准予列入加權平均計算出
廠價格之考量，未論及當月或跨月份之銷貨折讓，是否可自當月份銷貨價格中扣除作
出解釋，更不應斷章取義，謂該函云「銷貨開立發票時」載明折讓金額准予核實列入
計算，故反證開立發票後之折讓即不得扣除。否則，本案調查時，為何連主辦之稽徵
機關都難以確定處理原則，而須層轉被告、財政部請示，主管機關尚且不知何為正確
處理方式，遑論納稅義務人。若據此逕予處罰無過失之原告，恐有失之過苛之議。為
此訴請撤銷一再訴願決定及原處分，以維公平正義及法律威信等語。
被告答辯意旨略謂：依財政部八十年六月二十一日台財稅第000000000號函
釋，亦以當月份銷貨所發生之折讓為限，始准自當月份銷貨折讓價格中扣除。本件原
告因客戶提貨時水泥價格已下跌，給予客戶之折讓，非屬計算完稅價格當月份銷貨所
發生之折讓，應不得自當月份銷售價格（即出廠價格）中扣除。原告八十三年十一月
份貨物申報既經查核違章明確，其所發生之短繳稅額，依貨物稅條例第三十二條第八
款規定，處罰鍰一、六九八、五○五元，並無不合。再者，水泥業於買受人下單時，
即開立銷發票，並交予提單，由買受人視需要提貨，因進口水泥之競爭，致市場價格
下跌，原告因此就訂貨與提貨時之市場差異，在提貨量上給予買受人折扣，並以銷貨
折讓證明單方式處理，且自給予折扣當月份之出廠價格扣除計算完稅價格，其有漏報
貨物稅情事，被告僅就八十三年十一月份經選案查核部分處以罰鍰，其餘七十九年六
月至八十四年五月止，不含八十三年十一月份之其他月份，原告既已自動補稅並加計
利息，原處分已適用稅捐稽徵法第四十八條之一規定免罰。財政部八十四年六月十五
日台財稅第八四一六三○○○九號函之內容，係依照財政部八十年六月二十一日台財
稅第000000000號函釋規定，再針對本案作出說明，即銷貨折讓當月銷貨所
發生之折讓為限，始准自當月份之銷售價格中扣除。系爭銷貨折讓既經財政部早於八
十年間已有明確函釋，依規定處以原告漏報八十三年十一月份貨物稅之罰鍰並無違誤
。原告主張，顯係藉詞爭執，核無足採，請駁回其訴等語。
    理  由
「按本條例規定之貨物，不論在國內產製或自國外進口，除法律另有規定外，均依本
條例徵收貨物稅。」「國產貨物之完稅價格以產製廠商之出廠價格減除內含貨物稅額
及推廣該項貨物所需之費用計算之；該項費用定為完稅價格百分之十二。」「前條所
稱出廠價格，指貨物出廠當月份之銷售價格．．．」「納稅義務人有左列情形之一者
，除補徵稅款外，按補徵稅額處五倍至十五倍罰鍰：．．．八、短報或漏報出廠價格
或完稅價格者。」為行為時貨物稅條例第一條、第十三條第二項、第十四條第一項前
段、第三十二條第八款所明定。又「貨物稅產製廠商銷貨之折讓，如非對特殊對象所
為，並於銷貨開立發票時，於發票載明折讓，金額與實收價款，而實收價款亦無偏低
現象者，准予核實列入加權平均計算出廠價格。」「依現行貨物稅條例第十四條規定
，完稅價格之計算，應以出廠當月份之銷售價格為基礎。銷貨折讓依本部八十年六月
二十一日台財稅第000000000號函釋，亦以當月份銷貨所發生之折讓為限，
始准自當月份銷售價格中扣除。本案亞洲水泥股份有限公司因客戶提貨時水泥價格已
下跌，應不得自當月份銷售價格（即出廠價格）中扣除。」分經財政部八十年六月二
十一日台財稅第000000000號、八十四年六月十五日台財稅第八四一六三○
○○九號函釋在案。上開函釋係財政部本於職權，就首揭稅法所為解釋，以闡明該稅
法規定原意，與該稅法規定無違，應得適用。本件原告八十三年十一月份貨物稅申報
，經被告選案查核，發現其於客戶提貨時，因水泥價格下跌而給予客戶跨月份銷售折
讓，自銷貨折讓證明單開立月份之銷售價格（即出廠價格）中減除，致短報出廠價格
，漏報貨物稅額三三九、七○一元，有選案查核報告書、貨物稅完稅價格計算表及計
算稅額申報書等附原處分卷可稽，且為原告不爭之事實。被告依行為時貨物稅條例第
三十二條第八款規定，處以補徵稅額五倍之罰鍰，計一、六九八、五○五元，並無違
誤，一再訴願決定，遞予維持，俱無不合。原告不服，循序提起行政訴訟，主張如事
實欄所載。經查首揭貨物稅條例第十四條規定出廠價格指貨物出廠「當月份」之銷售
價格。「當月份」之銷貨折讓，乃當月份銷售價格之減項，可列入計算出廠價格。「
跨月份」始發生之銷貨折讓，非出廠當月份之銷售價格之減項，自不得列入計算出廠
價格。財政部八十年六月二十一日台財稅第000000000號函，即依上規定為
釋示，以「於銷貨開立發票時，於發票載明折讓」為准予計入計算出廠價格要件之一
。依該函釋，貨物稅產製廠商既須於「銷貨開立發票時」，於發票載明折讓，跨月份
始發生之折讓，因無從於銷貨開立發票時，於發票上載明折讓，故不得依該函釋列入
計算出廠價格，該函實已明確表示當月份之折讓始得列入計算出廠價格。該部八十四
年六月十五日台財稅第八四一六三○○○九號函僅重申銷貨折讓以當月份所發生者為
限，始准自當月份之銷售價格中扣除之前函意旨，非重為解釋。該二函均係就上開稅
法所為解釋，非對稅法為補充規定，應自該稅法生效之日有其適用。原告主張前開財
政部八十年函釋僅說明依折讓後之銷售價格有無偏低，作為銷貨折讓是否准予列入加
權平均計算出廠價格之考量，未論及當月或跨月份之銷貨折讓，是否可自當月份銷貨
價格中扣除作出解釋云云，顯有誤會。況縱如其所言，該函未針對當月份或跨月份折
讓為明確解釋，跨月份之銷貨折讓依上開稅法既非當月份之銷售價格之減項，不得列
入計算出廠價格，則不論有無解釋，原告本應依該稅法規定申報，其誤解法律，將非
當月份之折讓自當月份之銷售價格扣除，致短報出廠價格，難謂無過失。以往稅捐稽
關未發現告知原告其處理違法，亦難執為免責依據。被告處以所漏稅額五倍之罰鍰，
係最低度罰鍰，當無過苛可言。原告所訴各節均無足採，其訴非有理由，應予駁回。
據上論結，本件原告之訴為無理由，爰依行政訴訟法第二十六條後段，判決如主文。
中    華    民    國     八十八      年      四      月     二十九      日
                    行 政 法 院 第 一 庭
                                審 判 長 評  事      黃  綠  星
                                         評  事      黃  合  文
                                         評  事      高  秀  真
                                         評  事      藍  獻  林
                                         評  事      黃  璽  君
右  正  本  證  明  與  原  本  無  異
                                         法院書記官  邱  彰  德
中    華    民    國     八十八      年      四      月      三十       日
